【裁判字號】    89,上易,4549
【裁判日期】    891228
【裁判案由】    違反公司法
【裁判全文】
臺灣高等法院刑事判決                  八十九年度上易字第四五四九號
    上  訴  人  臺灣台北地方法院檢察署檢察官
    被      告  甲○○
右上訴人因違反公司法案件，不服臺灣台北地方法院八十九年度簡上字第十九號，中
華民國八十九年九月二十七日第一審判決（聲請簡易處刑案號：臺灣台北地方法院檢
察署八十八年度偵緝字第一一六三號），提起上訴，本院判決如左：
    主      文
上訴駁回。
    理      由
一、公訴意旨以：被告甲○○係設於台北市○○區○○路二段二三九號一樓「萬崇福
    企業有限公司」（下稱萬崇福公司）之負責人，明知該公司登記所營事業僅為「
    水果批發業、蔬菜批發業、生鮮魚批發業、花卉批發業、冷凍食品批發業、飲料
    批發業、家庭日常用品批發業、五金批發業、一般百貨業、國際貿易業及餐廳業
    」等業務，竟自民國八十八年三月間某日起，以「娃娃谷ＰＵＢ」名義，擅自經
    營登記範圍以外之飲酒店業務，迄八十八年六月十二日凌晨一時二十分許，在上
    址為警查獲。因認被告涉有公司法第十五條第三項、第一項之罪嫌云云。
二、訊據被告甲○○堅決否認有違反公司法犯行，辯稱：公司登記項目有餐廳之經營
    ，且經營者亦為餐飲，酒是附帶的，沒有經營ＰＵＢ，客人沒有單獨點酒，客人
    自己也可以帶酒來，並無違反公司法等語。
三、經查：
（一）、被告甲○○所營之萬崇福公司核准登記之營業項目中有「餐廳業」之經營，
    此有該公司登記電腦資料、營利事業登記證、公司執照等（均影本）在卷可憑；
    而經原審函詢主管機關經濟部：公司登記所營事業與經營業務內容疑義，由該部
    函覆稱：「一、按「飲酒店業」係指從事含酒精性飲料之餐飲供應，但無提供陪
    酒員之行業，例如啤酒屋、飲酒店業。上開業務，所稱餐飲之供應，係指以供應
    酒類為主，簡餐（小菜）為輔之業務。若係以供應餐食為主之行業，則屬餐館（
    廳）業。公司登記所營事業為「水果批發業、蔬菜批發業、生鮮魚批發業、花卉
    批發業、冷凍食品批發業、飲料批發業、家庭日常用品批發業、五金批發業、一
    般百貨業、國際貿易業、餐廳業」營業項目，尚不包括以供應酒類為主要業務之
    飲酒店業。二、另公司所營事業登記有「餐廳業」營業項目者，其提供酒精性飲
    料，供應現場用餐之顧客飲用，尚無超出所營事業登記範圍」，亦有經濟部八十
    九年五月二十六日經（八九）商字第八九二○九五一二號函附卷可稽。
（二）、本件台北市政府警察局中山分局長安東所固於八十八年六月十二日臨檢查獲
    被告甲○○所營之萬崇福公司有販賣酒精類飲料，有該所臨檢紀錄表可憑，惟查
    ，證人即現場員工鄭佩琪於偵查中證稱：「除了上面（按係臨檢紀錄表）寫的以
    外，還有賣菜，還有無酒精飲料」等語（見八十八年偵字第一六一九三號卷第十
    七頁）；證人即萬崇福公司之經理袁光祖於警訊時證稱：「公司之營業方式為複
    合式餐廳，設有飯菜兼賣酒精飲料及無酒精飲料」等語（見同上偵查卷第二十五
    頁反面），於原審調查時證稱：「... 我們最主要是賣餐，但客人要喝酒我們也
    賣」等語（見原審八十九年二月十八日訊問筆錄），參以卷附之菜單及名片，名
    片登載為「WA WA WAY 小廚」，菜單上則載明商業套餐，新台幣（下同）一百六
    十元、一百八十元、二百元及二百二十元四種，除一百八十元者有七道中式菜樣
    外，其他均為六道中式菜樣，且註明主菜均附二道前菜、例湯、白飯、甜點、飲
    料，菜單背面則載明啤酒類六種、咖啡類七種、茶類九種、新鮮果汁七種及其價
    格，是被告所經營者確是餐廳業無誤。又查證人即曾在萬崇福公司服務之員工洪
    美淑證稱：伊於八十八年六月間在八德路二段二三九號一樓工作過，負責點單、
    端盤子、收桌子，公司主要賣餐佔大部分，我們是賣小炒，客人都會喝酒，廚師
    工作到凌晨一時等語（見原審八十九年八月二日訊問筆錄），是被告辯稱其公司
    是以供應餐食為主，兼賣酒精性飲料，誠可採信；況證人即本件查獲之警員沈文
    讚於原審調查時證稱：伊不清楚臨檢時客人有無在用餐，因臨檢時並未全部去看
    ，應該可以吃飯、喝酒，我們當初臨檢的目的，是要查無照營業的事等語（見原
    審八十九年七月十九日訊問筆錄），亦無從採為不利於被告之認定，是被告所營
    之萬崇福公司，因登記有「餐廳業」之營業項目，於供應餐食時，提供酒精性之
    飲料，供現場用餐之顧客飲用，依前開說明，尚難認被告有違反公司第十五條經
    營登記範圍以外之業務。此外，復查無積極證據證明被告有公訴人所指之犯行，
    自屬不能證明被告犯罪。
四、原審以不能證明被告犯罪，而為無罪之諭知，核無不合，檢察官上訴意旨，仍執
    前詞指摘原判決不當，為無理由，應予駁回。
五、臺灣台北地方法院檢察署八十九年度偵字第二二四一二號被告甲○○違反公司法
    案件聲請併辦審理部分，因與本案並無裁判上一罪之關係，本院無從併案審理，
    附此敘明。
據上論斷，應依刑事訴訟法第三百六十八條判決如主文。
本案經檢察官劉靜婉到庭執行職務。
中      華      民      國    八十九    年     十二     月    二十八    日
                              臺灣高等法院刑事第十五庭
                                  審判長法  官  房  阿  生
                                        法  官  胡  泉  田
                                        法  官  鄧  振  球
右正本證明與原本無異。
不得上訴。
                                        書記官  李  麗  花
中      華      民      國    八十九    年     十二     月    二十九    日


司法院資訊處製作；財團法人民間司法改革基金會備份。
